臺灣臺中地方法院刑事判決
111年度易字第1364號
公  訴  人  臺灣臺中地方檢察署檢察官
被      告  陳萬琛



輔  佐  人
即被告之弟  陳萬郎


上列被告因妨害自由等案件，經檢察官提起公訴（111年度偵字
第19767號），因被告於本院準備程序進行中，就被訴事實為有
罪之陳述，經本院裁定進行簡式審判程序，判決如下：
    主    文
陳萬琛犯強制罪，處拘役貳拾日，如易科罰金，以新臺幣壹仟元
折算壹日。緩刑貳年。
    犯罪事實
一、陳萬琛於民國111年4月16日11時57分許，在臺中市○○區○○路
    00號前，因機車停放問題與林俞宏發生糾紛，先公然辱罵林
    俞宏「幹你娘」等語，並以檳榔渣丟擲林俞宏(涉犯公然侮
    辱部分經林俞宏撤回告訴)，見林俞宏騎乘機車欲準備離開
    ，竟基於強制之犯意，強行抓住林俞宏右手阻止其離去，再
    朝林俞宏後背搥打一拳（未成傷），復對林俞宏恫稱「要讓
    你的手折斷（臺語）」等語，以此強暴、脅迫方式妨害林俞
    宏自由駕車離去現場之權利。嗣經警方到場處理而悉上情。
二、案經林俞宏訴由臺中市政府警察局烏日分局移送臺灣臺中地
    方檢察署檢察官偵查起訴。
    理    由
一、本案被告陳萬琛所犯，並非死刑、無期徒刑、最輕本刑為3
    年以上有期徒刑之罪，或高等法院管轄第一審之案件，其於
    本院準備程序中，就前揭被訴事實為有罪之陳述，經告知簡
    式審判程序之旨，並聽取被告及公訴人之意見後，本院認為
    適宜進行簡式審判程序，依刑事訴訟法第273條之1第1項裁
    定本案進行簡式審判程序，是本案之證據調查，依刑事訴訟
    法第273條之2規定，不受同法第159條第1項、第161條之2、
    第161條之3、第163條之1及第164條至第170條規定之限制，
    合先敘明。
二、證據名稱：
　㈠被告於警詢、偵查、本院準備程序及審理時之自白。
　㈡告訴人林俞宏於警詢、偵查中之證述。
　㈢監視器影像光碟1片、影像翻拍擷圖2 張、現場照片2張、員
    警職務報告、刑案現場測繪圖。
三、論罪科刑：
　㈠按刑法第305條之恐嚇危害安全罪，具有概括補充性，屬廣義
    法之一種，恐嚇他人如有附加其他要件，構成他罪時，則應
    依他罪處斷，而非可論以本罪（最高法院84年度台上字第38
    69號判決意旨參照）。次按刑法第305條之恐嚇危害安全罪
    ，係指單純以將來加害生命、身體、自由、名譽、財產之事
    ，恐嚇他人致生危害於安全者而言，如對於他人之生命、身
    體等，以現實之強暴、脅迫手段加以危害要挾，使人行無義
    務之事或妨害人行使權利，即應構成刑法第304條之強制罪
    ，縱有恐嚇行為，亦僅屬犯強制罪之手段，無更論以恐嚇危
    害安全罪之餘地（最高法院84年度台非字第194號判決意旨
    參照）。查被告以前開強暴、脅迫之方式妨害告訴人行使權
    利，被告雖有出言恫嚇告訴人之恐嚇行為，揆諸前開說明，
    僅屬被告妨害告訴人行使權利之手段，為強制犯行所吸收，
    不另論罪。是公訴意旨認被告另成立刑法第305條恐嚇危害
    安全罪，而應與前開強制罪論以想像競合犯，容有誤會，併
    予敘明。
　㈡核被告所為，係犯刑法第304條第1項之強制罪。
　㈢又被告本案犯行，係基於強制之單一犯意，於密接時間，以
    上開方式，接續實施侵害告訴人法益之數行為，各行為之獨
    立性極為薄弱，依一般社會健全觀念，在時間差距上，難以
    強行分開，在刑法評價上，以視為數個舉動之接續施行，合
    為包括之一行為予以評價，較為合理，故應論以接續犯之一
    罪。　
　㈣爰審酌被告不思理性溝通或循合法途徑解決，僅因機車停放
    而衍生之糾紛，率爾以上開強暴、脅迫之方式，妨害告訴人
    自由駕車離去現場之權利，所為實有不當；惟念被告犯後坦
    承犯行，並與告訴人達成調解且已賠償損害，有本院調解程
    序筆錄附卷可參（見本院卷第85至86頁），犯後態度為佳；
    復考量被告犯罪動機、目的、手段、所生危害、前科素行(
    見卷附臺灣高等法院被告前案紀錄表)；暨斟酌其及輔佐人
    於本院審理時陳述被告國中畢業、從事臨時工、月收入約新
    臺幣15000元、與母親、弟弟、女兒同住、需扶養照顧女兒
    等語之智識程度、經濟及家庭生活狀況（見本院卷第104頁
    ），及被告為中度身心障礙、經本院家事庭裁定受輔助宣告
    之身心狀況，有輔佐人提出之本院111年度監宣字第204號裁
    定、中華民國身心障礙證明在卷為憑（見本院卷第65至69頁
    ）等一切情狀，量處如主文所示之刑，並諭知易科罰金之折
    算標準。
　㈤查被告前因公共危險案件，經本院以104年度沙交簡字第444
    號判決判處有期徒刑4月確定，於105年3月18日易服社會勞
    動履行完畢，有其臺灣高等法院被告前案紀錄表在卷可參（
    見本院卷第13至14頁），茲念被告因一時失慮，致罹刑章，
    事後坦認犯行，復與告訴人達成調解並已實際賠償完畢，告
    訴人同意不追究被告本案刑事責任，並撤回告訴，有本院調
    解程序筆錄、刑事撤回告訴狀、本院電話紀錄表附卷可考，
    足認被告犯後態度良好且確有悔意，經此偵審程序之教訓後
    ，應能知所警惕，信無再犯之虞，綜上，本院因認被告所受
    宣告之刑以暫不執行為適當，爰依刑法第74條第1項第2款之
    規定，併予宣告緩刑2年，以勵自新。
四、不另為不受理諭知部分：
　㈠公訴意旨另以：就上開犯罪事實，認被告另涉犯刑法第309條
    第1項之公然侮辱罪嫌等語。　
　㈡按告訴乃論之罪，告訴人於第一審辯論終結前得撤回其告訴
    ；又告訴經撤回者，法院應諭知不受理之判決，刑事訴訟法
    第238條第1項、第303條第3款分別定有明文。次按倘係案件
    應為免訴或不受理諭知判決（含一部事實不另為免訴或不受
    理諭知之情形）時，因屬訴訟條件欠缺之程序判決，與被告
    已為之有罪陳述，並無衝突，且與犯罪事實之認定無關，而
    與簡式審判僅在放寬證據法則並簡化證據調查程序，並非免
    除法院認事用法職責，亦無扞格，更符合簡式審判程序為求
    訴訟經濟、減少被告訟累之立法意旨，此時法院既係於尊重
    當事人之程序參與權後，改行簡式審判程序，如檢察官於訴
    訟程序之進行中，未曾異議，而無公訴權受侵害之疑慮時，
    縱使法院並未行通常審判程序，以避免訴訟勞費，仍屬事實
    審法院程序轉換職權之適法行使，不能指為違法（最高法院
    111年度台上字第1289號判決意旨可資參照）。查被告被訴
    涉犯刑法第309條第1項之公然侮辱罪嫌部分，依同法第314
    條規定，須告訴乃論。茲因被告與告訴人間調解成立，告訴
    人於第一審辯論終結前撤回告訴，有本院調解程序筆錄、刑
    事撤回告訴狀、本院電話紀錄表附卷可稽，揆諸上開說明，
    本應為不受理之諭知，惟因檢察官認被告此部分犯罪與上開
    經本院認定有罪部分具有想像競合犯之裁判上一罪關係，爰
    不另為不受理之諭知。
據上論斷，應依刑事訴訟法第273條之1第1項、第299條第1項前
段，刑法第304條第1項、第41條第1項前段、第74條第1項第2款
，刑法施行法第1條之1第1項，判決如主文。
本案經檢察官郭明嵐提起公訴，檢察官郭姿吟到庭執行職務。
中　　華　　民　　國　　111 　年　　9 　　月　　29　　日
                  刑事第九庭    法  官  張意鈞
以上正本證明與原本無異。
如不服本判決應於收受判決後20日內向本院提出上訴書狀，並應
敘述具體理由；其未敘述上訴理由者，應於上訴期間屆滿後20日
內向本院補提理由書（均須按他造當事人之人數附繕本）「切勿
逕送上級法院」。
告訴人或被害人如不服判決，應備理由具狀向檢察官請求上訴，
上訴期間之計算，以檢察官收受判決正本之日起算。
                                書記官  黃南穎
中　　華　　民　　國　　111 　年　　9 　　月　　29　　日
附錄本案論罪科刑法條全文：
中華民國刑法第304條
以強暴、脅迫使人行無義務之事或妨害人行使權利者，處3年以
下有期徒刑、拘役或9千元以下罰金。
前項之未遂犯罰之。